臺灣高等法院民事裁定　　　　　　　　　　94年度再字第57號
再審原告　乙○○
　　　　　丙○○
再審被告　甲○○
上列當事人間請求確定界址事件，再審原告對於中華民國七十二
年十月十一日本院七十二年度上字第四五七號第二審確定判決，
提起再審之訴，本院裁定如下：
    主      文
再審之訴駁回。
再審訴訟費用由再審原告負擔。
    理    由
一、再審意旨略以：「(一)民國（下同）七十二年十月十一日台灣
    高等法院七十二年度上字第四五七號第二審確定判決之上訴
    人為羅仕洋、羅仕焜，因七十八年間，已將新竹縣竹東鎮○
    ○段竹東小段三二之五四、三二之二五一號土地出賣並移轉
    於甲○○，故再審被告應為甲○○。(二)依監察院八十三年院
    台內字第一二六二五號函：「經台灣省政府測量總隊（現已
    改制為內政部土地測量局）派員至三二之五三號實地測量結
    果，深度僅為二六點二二公尺，誤差達二八公分之多，與高
    等法院判決之深度，有所不符。後側僅四點八三公尺，高等
    法院判決之與四點八七公尺不符。以錯誤之面積及地籍圖寬
    度，提供法院並據為裁判之依據。」顯然於高等法院基礎之
    鑑定書圖為虛偽，以此請求廢棄台灣高等法院七十二年度上
    字第四五七號第二審確定判決，並重新判決新竹縣竹東鎮○
    ○段竹東小段三二之五三土地與相鄰之再審被告所有同段三
    二之五四、三二之二五一號土地正確界址。」等語。
二、按「再審之訴，應於三十日之不變期間內提起。前項期間，
    自判決確定時起算，判決於送達前確定者，自送達時起算；
    其再審之理由發生或知悉在後者，均自知悉時起算。但自判
    決確定後已逾五年者，不得提起。」、「再審之訴應以訴狀
    表明再審理由及關於再審理由並遵守不變期間之證據」，民
    事訴訟法第五百條第一項、第二項及第五百零一條第一項第
    四款分別定有明文。所謂五年期限，依據民事訴訟法第五百
    條立法理由說明：按民訴法第六百十一條（即現行民事訴訟
    法第五百條）謂再審之訴，其目的在廢棄確定判決，而代以
    他判決，故須定其提起期間，於不害當事人利益之範圍內，
    以保確定判決之安全，此本條之所以設也。再審之訴，應於
    三十日之不變期間內提起之，此期間應自判決確定之日起算
    ，蓋判決確定前，知再審理由之當事人，得以上訴或窒礙主
    張之，故不必自判決確定前起算再審之期間也。然當事人若
    於判決確定後，知再審之理由，則自其已知之日起算再審期
    間，不然，則不能完全保護當事人之利益。但判決確定後，
    經過五年，而當事人仍不知不服之理，則毋庸使其提起再審
    之訴，此因令其永久存在，將害確定判決之安全。即再審程
    序雖為確定裁判之救濟途徑，惟仍須有所期間之限制，蓋若
    不限制所得提起之期間，則確定裁判將恆有遭廢棄改判之虞
    ，有害確定裁判之安定，對於信任法院確定裁判之當事人殊
    有不利。經查本件七十二年度上字第四五七號再審前本院原
    確定判決（下稱原確定判決）係於七十二年十月十一日宣示
    判決，因不得上訴最高法院，該判決應於同日即告確定。而
    再審原告遲至九十四年七月二十六日方就原確定判決提起再
    審之訴，揆諸前開說明，顯已逾原確定判決確定日起五年之
    不變期間，即不合法，應予駁回。
三、綜上所述，本件再審原告就原確定判決提起再審之訴，已逾
    五年之不變期間，為不合法。爰裁定如主文。
中　　華　　民　　國　　94　　年　　8 　　月　　2 　　日
                  民事第三庭審判長法　官  林敬修
                                  法　官  劉勝吉
　　　　　　　　　　　      　　　法　官  藍文祥
正本係照原本作成。
不得再抗告。
中　　華　　民　　國　　94　　年　　8 　　月　　3 　　日
　　　　　　　　　　　　　　　　　書記官  顧倪淑貞
